臺灣高等法院刑事判決
110年度原上訴字第99號
上  訴  人  臺灣桃園地方檢察署檢察官
上  訴  人  
即  被  告  周明賜


選任辯護人  廖宏文律師(法扶律師)
            王至德律師(法扶律師)
上  訴  人
即  被  告  陳家杰


選任辯護人  林唐緯律師(法扶律師)
被      告  楊錦弘


指定辯護人  本院公設辯護人王永炫  
上列上訴人因被告等傷害致死等案件，不服臺灣桃園地方法院10
9年度原訴字第97號，中華民國110年3月30日第一審判決（起訴
案號：臺灣桃園地方檢察署109年度少連偵字第246號），提起上
訴，本院判決如下：
    主  文
原判決關於乙○○、丙○○、丁○○共同傷害林○光部分均撤銷。
乙○○成年人與少年共同犯傷害罪，處有期徒玖月。緩刑參年，並
應履行支付如附表所示之調解成立內容。
丙○○共同犯傷害罪，處有期徒刑陸月，如易科罰金，以新臺幣壹
仟元折算壹日。
丁○○共同犯傷害罪，處有期徒刑肆月，如易科罰金，以新臺幣
壹仟元折算壹日。 
    事  實
一、乙○○係民國88年7月出生之成年人，與丙○○、丁○○及少年陳○
    安(民國92年8月生，真實姓名、年籍詳卷，所涉犯傷害致死
    案件，經檢察官起訴另由原審法院少年法庭審理中)、李○偉
    (92年1月生，真實姓名、年籍詳卷)、陳○呈(92年8月生，真
    實姓名、年籍詳卷)均為朋友。緣少年陳○安與林○光(94年12
    月生，真實姓名、年籍詳卷)為朋友關係，少年陳○安因不滿
    林○光前向警方供出其涉另案在桃園市平鎮區所犯傷害一事
    ，心生不滿，欲教訓林○光，乃與少年李○偉、陳○呈(上述3
    少年所涉傷害致死罪嫌部分，分別業經臺灣桃園地方法院及
    臺灣新北地方法院少年法庭審理中)及乙○○、丙○○、丁○○共
    同基於傷害之犯意聯絡，推由乙○○於109年6月20日20時許，
    與林○光之女朋友羅○婷(92年8月生，真實姓名、年籍詳卷，
    其對於陳○安欲傷害林○光之計畫不知情)連絡，表示邀約林○
    光及羅○婷前往新北市三峽區唱歌喝酒，林○光及羅○婷遂依
    約前往後，渠等經商討再前往新北市鶯歌區三鶯陶瓷河濱公
    園（下稱三鶯公園)談判處理此事（即林○光供出陳○安另在
    桃園市平鎮區所犯另案之事)，眾人於同日21時許到三鶯公
    園後，陳○安質問林○光上開情事，因林○光不講話，陳○安乃
    徒手毆打林○光身體，陳○呈（原名陳○義）則徒手打林○光的
    臉，李○偉徒手打林○光的頭、用腳踢林○光的大腿，丙○○以
    拳頭攻擊林○光的身體、肚子數下，楊錦宏用拳頭攻擊林○光
    身體、並以腳踢林○光的大腿(無積極證據證明上開人員此時
    有以致命手段攻擊林○光之頭部或其他要害部位，且此部分
    攻擊與林○光因受傷害致死無相當因果關係），乙○○因遲赴
    現場而僅在旁觀看，羅○婷則趁隙騎乘機車載林○光欲逃離現
    場，然乙○○等人仍在後追至新北市三峽區鳶山步道之某處樹
    林(下稱系爭森林)，陳○安欲徒手打林○光耳光而為林○光所
    閃避，陳○安大怒，突然自乙○○機車坐墊下方工具箱取出扳
    手1把，猛力敲擊林○光頭部數下，陳○安猶未消氣，乃要求
    乙○○亦須親自毆打林○光，乙○○乃徒手毆打林○光背部數下(
    此部分攻擊與林○光因受傷害致死無相當因果關係)，李○偉
    復上前以手肘痛擊林○光頭部1下，林○光至此倒地不起，總
    計受有右上臂、右小腿及左手肘瘀傷、右手肘及左前臂擦傷
    及瘀傷、左外側腰部、左臀部及薦骨區擦挫傷等傷害(至於
    林○光另受有雙側外耳殼及右側臉頰瘀青、右側硬腦膜下出
    血等頭部傷害，因腦損傷併中樞神經衰竭而不治死亡之部分
    ，與乙○○、丙○○、丁○○上述共同傷害行為無相當因果關係，
    應由該管少年法庭就同案少年陳○安等人參與之部分予以調
    查追究)。眾人見林○光當場昏迷、嘔吐方才停手。
二、案經林○光之母林○湘（年籍資料詳卷）訴由桃園市政府警察
    局桃園分局報請臺灣桃園地方檢察署檢察官相驗、偵查起訴
    。
    理  由
壹、審理範圍
    原判決關於被告乙○○、丙○○、丁○○被訴共同傷害甲○○部分，
    均經原審判決公訴不受理，檢察官、被告3人對此部分均未
    上訴已確定，不在本院審理範圍。本院僅就檢察官、被告乙○○、丙○○對原審判決被告3人共同傷害林○光提起上訴部分審
    理。
貳、證據能力
一、傳聞證人因聽聞實際體驗者之陳述而製作傳聞書面，該傳聞
    證人關於當時實際體驗者陳述內容之轉述，亦屬傳聞供述。
    倘若實際體驗者（即原始陳述者）已死亡，致客觀上不能到
    庭陳述並接受詰問，而到庭之傳聞證人已依人證程序具結陳
    述，且具備特別可信性及證明犯罪事實存否所不可或缺之必
    要性，或經當事人同意，法院復認具備適當性時，基於真實
    發現以維護司法正義，本諸刑事訴訟法第159條之3、第159
    條之5之相同法理，例外得作為證據，賦予其證據能力。但
    為避免被告訴訟上防禦權蒙受潛在不利益，基於公平審判原
    則，應採取有效之訴訟上補償措施，以適當平衡被告無法詰
    問原始陳述人之防禦權損失。包括在調查證據程序上，強化
    被告對其他證人之對質、詰問權；在證據評價上，法院尤不
    得以該傳聞證人之陳述為被告有罪判決之唯一或主要證據，
    並應有其他確實之補強證據，以支持該傳聞證人之陳述所涉
    犯罪事實之真實性。查被害人林○光在上址三鶯公園遭被告
    丁○○、丙○○、及同案少年陳○安、李○偉、陳○呈拳打腳踢時
    ，當時證人羅○婷與被告乙○○因受同案少年陳○安囑咐前往搭
    載，斯時在林○光位於桃園市桃園區住處之人甲○○前來三鶯
    公園說明、對質（少年陳○安認為甲○○亦有向警方供出其另
    涉桃園市平鎮區傷害案件，心生不滿要質問甲○○）途中，並
    未當場目擊林○光遭毆打經過，然當羅○婷、甲○○及被告乙○○
    一同甫返抵三鶯公園，林○光即向羅○婷陳述，在三鶯公園遭
    丁○○、丙○○、及同案少年陳○安、李○偉、陳○呈及被告丙○○
    、丁○○等人毆打，而林○光嗣遭陳○安傷害而於109年6月22日
    死亡乙節，亦有長庚醫療財團法人林口長庚醫院（下稱長庚
    醫院）診斷證明書、臺灣桃園地方檢察署檢察官相驗屍體證
    明書在卷可稽（109年度少連偵字第246號卷〈下稱109少連偵
    246卷〉㈠第287頁、109年度相字第1077號卷〈下稱相字卷〉第4
    11頁）。而林○光告知其女友羅○婷遭傷害經過，係於羅○婷
    甫返回三鶯公園之際，斯時林○光受傷當無餘暇虛構情節誣
    陷加害人，參以少年陳○安當時認為林○光向警方供出其另涉
    他案傷害一事，心生不滿，糾集被告乙○○、丁○○、丙○○、及
    同案少年李○偉、陳○呈欲教訓林○光，故在三鶯公園現場除
    當時與羅○婷一同前往搭載甲○○前來現場之乙○○未動手毆打
    林○光外，其餘在場之人均有毆打林○光，與經驗法則或其他
    客觀證據相合致，足以證明羅○婷於警詢、偵查中證述縱未
    經對質詰問，該陳述亦具有信用性獲得確定保障之特別情況
    且具必要不可欠缺性。況原審已傳喚證人羅○婷到庭具結後
    接受對質詰問，本件除羅○婷證述外，尚有其他足以認定上
    訴人有罪之補強證據（詳後述），況當事人及辯護人均同意
    作為證據(本院卷第154頁至第155頁)，是羅○婷證述，具有
    證據能力。
二、除上述外，本判決所引用供述證據之證據能力，當事人及辯
    護人均同意作為證據(本院卷第154頁至第155頁)，本院審酌
    各項證據作成時之情況，並無違法取證及證明力明顯過低之
    瑕疵，認為以之作為證據應屬適當，依刑事訴訟法第159 條
    之5 第1 項規定，均有證據能力。
三、下引用之非供述證據部分，與本案均有關連性，亦無證據證
    明係實施刑事訴訟程序之公務員以不法方式所取得，依刑事
    訴訟法第158 條之4 反面解釋，均具證據能力。
參、實體部分
一、認定被告乙○○、丙○○、丁○○犯傷害罪之事實所憑之證據及理
    由： 　　
 　 訊據上訴人即被告乙○○、被告丁○○對於上開事實均坦不諱。
    上訴人即被告丙○○固坦承有於眾人毆打被害人林○光時在場
    ，惟矢口否認有何傷害犯行，辯稱：我係應友人少年陳○呈
    之邀，前往唱歌、喝酒，對陳○安等人欲傷害林○光之計畫不
    知情，嗣後陳○安向我表示：「要過去河濱公園一下下」，
    我騎機車載陳○呈前往河濱公園，目睹陳○呈等人毆打林○光
    ，我僅勸架未參與毆打，隨後陳○安又透過電話要求我到上
    址森林載人下來，我才會前往上址森林，並目睹陳○安等人
    毆打林○光之過程云云。經查：
　㈠上揭事實，業據被告乙○○、丁○○於原審及本院審理時供承綦
    詳(原審卷二第84頁、第89頁、本院卷第150、234、244頁)
    ，並經證人即在場之被害人女友羅○婷、少年陳○呈於原審結
    證屬實(原審卷一第423頁至第425頁、460、462至463頁)，
    並與羅○婷、在場目擊少年林○辰於偵查中證述主要情節相符
    (相字卷第93頁至第97頁、109少連偵246卷㈡第30頁背面)。
    被害人所受有右上臂、右小腿及左手肘瘀傷、右手肘及左前
    臂擦傷及瘀傷、左外側腰部、左臀部及薦骨區擦挫傷等傷害
    ，亦有法務部法醫研究所109年7月24日法醫理字第10900046
    340號函附之解剖報告書暨鑑定報告書各1份及相驗暨解剖照
    片108張(相字卷第277頁至第405頁)、桃園市政府警察局桃
    園分局刑案現場勘查報告1份暨現場照片7張存卷可稽(相字
    卷第427頁至第470頁、少連偵字卷一第289頁至第292頁)，
    此部分事實，可堪認定。足認被告乙○○、丁○○任意性自白與
    事實相符，自足憑採。
　㈡被告丙○○固執前詞置辯。然查：
　⒈證人陳○安、林○辰、陳○呈、羅○婷均證述被告丙○○在三鶯公
    園有毆打林○光，其等證述如下。少年陳○安於偵查中證稱：
    我於109年6月20日晚上使用乙○○的MESSENGHUR電話打給羅○
    婷，叫她找林○光到三鶯公園，問林○光之前平鎮那件他向警
    方供出我的事情，之後我有打林○光，其他人有看到、就也
    衝去打林○光，…丙○○、丁○○都徒手打林○光；後來我被拉到
    旁邊，我問林○光者要不要找小胖（即甲○○，按當時甲○○在
    林○光家中）過來講清楚，因為平鎮那件事情，我也想叫甲○○來講清楚，乙○○和羅○婷就去載甲○○等語（109少連偵246卷
    ㈠第321頁背面）。證人即在場目擊之少年林○辰於警詢時陳
    稱：109年6月20日晚上丙○○有在三鶯公園徒手打林○光等語
    （109少連偵246卷㈠第252頁背面、第253頁），繼於偵查中
    證稱：109年6月20日，我們一起去三鶯公園，當時陳○安質
    問林○光為何供出他（陳○安）有參與另案平鎮傷害犯行，害
    他被警察捉走，林○光不講話的時候，陳○呈（原名陳○義）
    就徒手打林○光的臉，之後…丙○○是用拳頭攻擊林○光的身體
    、肚子、沒攻擊頭部；丁○○一樣用拳頭攻擊林○光身體、沒
    攻擊頭部，丁○○也有用腳踢林○光的大腿；李○偉徒手打林○
    光的頭、用腳踢林○光的大腿。後來林○光的女友羅○婷跟乙○○一起去載一個男生（甲○○）過來，他們之後又打那一個男
    生等語（109少連偵246卷㈡第30頁背面、第31頁）。證人即
    另一在場目擊少年陳○呈於原審證稱：109年6月20日晚上11
    時許，林○光在三鶯公園遭人毆打，我有親眼看到丙○○毆打
    林○光，在三鶯公園就有打，到山上的時候就沒打，我、丙○○、陳○安、黃樂誼、李○偉都有打等語綦詳（原審卷一第462
    至463頁）。證人羅○婷於警詢時陳稱：我與乙○○載甲○○回到
    三鶯公園，看到林○光的衣服被扯破，我就去詢問林○光發生
    什麼事情，林○光就說他被黃樂誼、李○偉、陳○呈、丙○○、
    丁○○毆打等語（109少連偵246卷㈠第271頁），於偵查中證稱
    ：109年6月20日陳○安用MESSENGER打電話給我、說要去唱歌
    ，他叫我帶林○光一起過去，晚上8時許到三鶯陶瓷河濱公園
    時，陳○安和乙○○叫林○光過去公園座椅，乙○○問死者（林○
    光）為何上個月另案在桃園市平鎮區陳○安叫人把對方的人
    打到進醫院，為何我們作證時林○光將陳○安供出來，陳○安
    又問林○光，甲○○是不是也有供出他的名字，林○光說有，陳
    ○安就叫我與乙○○過去林○光桃園的家把甲○○帶到三鶯公園，
    因為那時候甲○○還在林○光的家，我們把甲○○帶到現場後，
    有看到死者的衣服被扯破，…，其他人都有動手打他等語（
    相字卷第93、97頁），於原審證稱：109年6月20日晚上，林
    〇光有在三鶯公園（即河濱公園）遭人毆打，我有問他（林○
    光）是不是有被他們打，他說有…，其他人都有動手打他等
    語（原審卷一第420頁至第421頁）。互核少年陳○安、林○辰
    、陳○呈、羅○婷就被告丙○○在三鶯公園有毆打林○光乙節，
    證述相符。而證人陳○安、羅○婷、陳○呈、林○辰與被告丙○○
    並無素怨嫌隙，此為被告丙○○所不爭執，證人陳○安、羅○婷
    、陳○呈證詞既經具結（少年林○辰於偵查中作證時未滿16歲
    無庸具結），應無干冒偽證罪追訴處罰之風險，而虛詞攀誣
    被告丙○○之理，其等人證述自可採信。
　⒉復參以，被告乙○○與羅○婷於109年6月20日晚間共騎機車返回
    林○光家中搭載甲○○前往三鶯公園，到公園時甲○○還在機車
    上，就被一個不知姓名之人毆打鼻子，之後在場的人叫甲○○
    下車，下車後就一直被打，有的人用拳頭打甲○○的臉和手臂
    和胸口，有的人拿安全帽打甲○○手臂和背部，是陳○安叫他
    們打甲○○的，因為陳○安對於甲○○於另案在桃園市平鎮區他
    叫人把對方的人打到受傷進醫院，甲○○於警詢供出陳○安之
    事，非常生氣而找人教訓毆打甲○○，而甲○○於偵查中經檢察
    官提示毆打甲○○之人，甲○○指認被告丙○○亦有毆打伊乙節，
    亦據少年甲○○於偵查中證述綦詳（相字卷第99、101頁），
    此情核與目擊證人羅〇婷證述相符（相字卷第93頁至第95頁
    ），而被告丙○○嗣亦因上開傷害案件與甲○○及其法定代理人
    達成調解並賠償，有原審法院調解筆錄在卷足憑（原審卷一
    第483頁至第485頁），堪認被告丙○○確有因上情受陳○安指
    示毆打甲○○甚明。而陳○安亦因同樣情事，欲教訓約林○光至
    三鶯公園，並有上述羅○婷、陳○呈、林○辰證述被告丙○○有
    受陳○安指示毆打林○光，業如前述。凡此諸情，均足佐被告
    丙○○在三鶯公園有毆打陳○安之情。況被告丙○○應邀到河濱
    公園現場後，已經目睹眾人毆打林○光，被告丙○○若無涉案
    ，大可逕行離去現場，以免惹禍上身，豈有隨眾人應陳○安
    之邀，再度前往第二現場(即系爭森林) 之理？足認被告丙○○涉案程度非微，非僅偶然路過或在旁勸架，其前揭辯詞顯
    屬臨訟卸責之詞，不足採信。是被告丙○○確於三鶯公園，以
    拳頭攻擊林○光的身體、肚子，少年陳○安徒手毆打林○光身
    體，陳○呈（原名陳○義）徒手打林○光的臉，李○偉徒手打林
    ○光的頭、用腳踢林○光的大腿，被告楊錦宏用拳頭攻擊林○
    光身體、並以腳踢林○光的大腿，被告乙○○則於上址樹林以
    徒手毆打林○光背部數下無訛，是被告丙○○應邀前往上開地
    點，與其他被告在上開時地，共同傷害林○光之犯行，有犯
    意聯絡及行為分擔甚明，應論以共同正犯。
　⒊證人黃樂誼、李○偉於偵查中及甲○○、江〇菱於原審作證時，
    就有關被告3人有無出手打林〇光乙節，證人黃樂誼證稱：我
    於109年6月20日與陳○安等人至三鶯公園，陳○安跟林○光在
    談事情，陳○安徒手毆打林○光的臉部，…，後來停手後，陳○
    安就請羅○婷跟乙○○去載甲○○過來，會去載甲○○，是因為林○
    光的事與甲○○有關等語（109少連偵246卷㈠第304頁背面）。
    證人李○偉證稱：109年6月20日晚間11時許在三鶯公園，林○
    光有被我、陳○呈、陳○安及乙○○打，其他的人我沒有注意到
    有沒有打等語（109少連偵246卷㈠第368頁）。證人甲○○證稱
    ：乙○○沒有打我，丙○○有點忘記了，丁○○不太記得等語（原
    審卷一第434頁）。證人江〇菱證稱：我上去攔阻他們毆打林
    ○光時，丙○○是在拉我，丁○○好像在我旁邊，我沒有注意到
    乙○○等語（原審卷二第59頁）。黃樂誼證述在三鶯公園時不
    清楚還有誰有動手；李○偉證述未注意其他的人有沒有動手
    ；甲○○證述忘記丙○○是否有動手打，渠等3人既證述不清楚
    或不記得被告丙○○在三鶯公園有無動手傷害林○光，渠3人此
    部分證述，不足資為有利於被告丙○○之認定；至江〇菱固證
    述：我上去攔阻他們毆打林○光時，丙○○是在拉我云云，然
    此與上揭證人陳○安、羅○婷、陳○呈、林○辰均證述被告丙○○
    有傷害林○光乙節不符，且被告丙○○在三鶯公園確有傷害林○
    光乙情，業據本院認定如前，江〇菱此部分證詞，顯為曲意
    迴護被告丙○○之詞，不足以作為有利於被告丙○○之認定。
 二、被告乙○○、丙○○、丁○○之行為不構成傷害致死罪之 理由：
      　
   ㈠按刑法第17條之加重結果犯，係故意的基本犯罪與加重結果
     之結合犯罪。以傷害致人於死罪為例，非謂有傷害之行為
     及生死亡結果即能成立，必須傷害之行為隱藏特有之危險
     ，因而產生死亡之結果，兩者間有相當因果關係。且該加
     重結果客觀上可能預見，行為人主觀上有注意之義務能預
     見而未預見，亦即就加重結果之發生有過失，方能構成。
     良以傷害致人於死罪與傷害罪之刑度相差甚大，不能徒以
     客觀上可能預見，即科以該罪，必也其主觀上有未預見之
     過失（如主觀上有預見，即構成殺人罪），始克相當，以
     符合罪刑相當原則。雖共同正犯在犯意聯絡範圍內，就其
     合同行為，均負全部責任，惟加重結果犯之加重結果，行
     為人僅有過失，主觀上均未預見，則各共同正犯間就加重
     結果之發生，無主觀上之犯意，當無犯意聯絡可言，各共
     同正犯就加重結果應否負責，端視其本身就此加重結果有
     無過失為斷。倘於行為當時，客觀上行為人根本無預見其
     結果發生之可能，即不該當加重結果犯之構成要件，僅能
     就行為人原有故意犯罪行為，課以普通犯罪之刑責。
　 ㈡本件被害人林○光經法務部法醫研究所解剖鑑定，被害人因
     頭部受外力攻擊，枕頂部頭皮大面積出血，左側額部頭皮
     局部出血，頭皮的外傷主要分布在後方的枕頂部，受有頭
     部之外傷造成右側瀰漫性硬腦膜下腔出血，右側腦部壓迫
     位移，腦部水腫及顱底腦疝等傷害，轉診後因腦損傷併中
     樞神經衰竭而不治死亡，從死者身上的鈍性外傷型態可符
     合以扳手此器物及外力攻擊所造成。而解剖胸腹部之器官
     無發現外傷，體腔内無出血，因此與死亡的原因並無相關
     ；且在死者肢體及背部有多處局部的擦傷及瘀傷，皆為較
     小區域表層傷，與死亡的結果無相關等情，有法務部法醫
     研究所109年7月24日法醫理字第10900046340號函附之解剖
     報告書暨鑑定報告書（相字卷第393頁至第405頁）、長庚
     醫療財團法人林口長庚紀念醫院診斷證明書在卷可查(少連
     偵字卷一第287頁)。堪認造成林○光死亡原因係腦損傷併中
     樞神經衰竭而不治死亡，且係以扳手此器物及外力攻擊所
     造成等情，然依被告乙○○、丙○○、丁○○等人上述傷害林○光
     行為，不包括頭部，依上情，足資判斷被害人之致死原因
     為頭部受到外力重擊，與被告3人之傷害林○光部位並無相
     當因果關係（詳後述）。
　 ㈢再者，所謂「相當因果」關係，係指依經驗法則，綜合行為
     當時所存在一切事實，為客觀之事後審查，認為在一般情
     形下，有此環境、有此行為之同一條件，均可發生同一結
     果者，則該條件即為發生結果之相當條件，行為與結果即
     有相當因果關係。反之，若在一般情形下，有此同一條件
     存在，而依客觀審查，認為不必皆發生此結果者，則該條
     件與結果不相當，不過為偶然之事實而已，其行為與結果
     間即無相當因果關係。而若有前、後數個可能導致產生犯
     罪結果之條件時，評價前後條件之因果關係，就上開相當
     因果關係之認定，亦有修正，學說上有所謂「雙重因果關
     係」（各條件本身均足以導致結果發生，而上開各條件均
     「共同發生作用」致結果發生）、「超越的因果關係」〔條
     件必須「自始繼續作用」至結果發生之時，始為結果之原
     因，則若前條件雖已開始作用，但因另有其他條件（即後
     條件）的介入，且該後條件迅速單獨造成結果發生者，則
     僅後條件與結果具因果關係，前條件與結果則欠缺因果關
     係〕及「累積因果關係」（各別的條件若單獨存在，並不足
     以導致結果發生，惟所有條件共同結合發生作用，則足以
     導致結果發生）。若要認被告乙○○、丙○○、丁○○之傷害行
     為均與被害人死亡之結果具相當因果關係，需證明：⑴被告
     乙○○、丙○○、丁○○之傷害行為「均持續作用至被害人死亡
     之結果發生」；⑵被告乙○○、丙○○、丁○○之傷害行為或是「
     各自均足以造成被害人死亡之結果」、或是「若各自獨立
     則無法造成被害人死亡之結果，但若共同發生作用則可造
     成被害人死亡之結果」。經查：
　 ⒈訊據被告乙○○、丙○○、丁○○均堅詞否認有用扳手或其他方式
     重擊被害人頭部之行為。關於被害人林○光頭部受到重擊的
     部分，證人羅○婷於偵查及原審均證述，林○光係於系爭森
     林時，因陳○安欲徒手打被害人耳光而為林○光所閃避，陳○
     安大怒，突然自被告乙○○機車坐墊下方工具箱取出板手1把
     ，猛力敲擊林○光頭部數下，李○偉復上前以手肘痛擊林○光
     頭部1下，林○光至此倒地不起等語(見原審卷一第421頁至
     第430頁、相字卷第94頁)。羅○婷案發當時為被害人之女友
     ，於系爭森林全程跟隨林○光，並親自目睹全案發生經過，
     依經驗及論理法則，其指證之可信度較諸其他具共犯身分
     之被告或少年為高，足堪作為認定事實之依據。更何況證
     人即同案少年李○偉、陳○呈於原審皆證稱：在系爭森林時
     ，係陳○安持扳手攻擊被害人頭部並非乙○○，其等於警詢時
     指證乙○○以扳手攻擊林○光頭部，係受到陳○安之要脅，才
     會為不實指證等語(見原審卷一第454頁至第460頁)，與羅○
     婷證述情節一致，足認陳○安才是以扳手攻擊被害人頭部之
     人。反觀證人即同案少年陳○安於原審閃爍其詞，否認其有
     持扳手攻擊被害人，復證述其未看到被告乙○○持扳手打林○
     光頭部，係聽到同案少年李○偉、陳○呈證述被告乙○○持扳
     手攻擊被害人頭部云云(見原審卷一第442頁)，顯係畏罪之
     詞，不足採信。綜上，本院認定案發當時，林○光頭部受到
     外力重擊，係因陳○安持扳手攻擊被害人頭部，以及李○偉
     以手肘痛擊被害人頭部所致，與被告乙○○、丙○○、丁○○傷
     害行為並無直接關聯性，欠缺相當因果關係。
　 ⒉被害人林○光之致命傷位於頭部，併有右側瀰漫性硬腦膜下
    腔出血，腦部水腫及顱底腦疝，最後因腦損傷併中樞神經衰
    竭而死亡，造成林○光上述傷害因而死亡，與被告乙○○、丙○○、丁○○傷害行為並無直接關聯性，欠缺相當因果關係，業
    如前述。從而，依前揭認定，足以排除被告乙○○、丙○○、丁○○上開傷害行為與林○光死亡結果，並無相當因果關係，自
    更無其行為有何持續作用至發生死亡結果等累積因果關係之
    問題。依卷存證據調查結果，僅能證明被告乙○○、丙○○、丁○○有徒手攻擊林○光非頭部或要害部位，自無從認定渠等行
    為本身足以造成林○光死亡之結果，自難要其3人對於林○光
    死亡結果負傷害致死之刑責。
三、綜上所述，本件事證明確，被告丙○○否認傷害犯行，顯係事
    後諉責之詞，不足採信；被告乙○○、丁○○任意性自白與事實
    相符，並有上述補強證據可佐，足以採信。被告3人傷害犯
    行，均堪認定，應依法論科。
四、論罪　　
　㈠核被告乙○○、丙○○、丁○○所為，均係犯刑法第277條1 項之普
    通傷害罪。
  ㈡被告3人與少年陳○安、李○偉、陳○呈等人間，就傷害犯行，
    均有犯意聯絡及行為分擔，應依刑法第28條規定論以共同正
    犯。被告3人如事實欄所載傷害林○光之行為，各係於密切接
    近之時間、地點實施，且侵害同一法益，每位被告各行為之
    獨立性極為薄弱，依一般社會健全觀念，在時間差距上難以
    強行分開，在刑法評價上，以視為數個舉動之接續施行，合
    為包括之一行為予以評價，較為合理，應各論以接續犯。
　㈢按成年人教唆、幫助或利用兒童及少年犯罪或與之共同實施
    犯罪或故意對其犯罪者，加重其刑至二分之一，兒童及少年
    福利法與權益保障法第112條第1項定有明文，被告乙○○於行
    為時係成年人與少年陳○安、李○偉、陳○呈為友人，知悉陳○
    安、李○偉、陳○呈於行為時均為12歲以上未滿18歲少年，仍
    與渠等人對案發當時為少年之被害人林○光共犯涉犯上開罪
    行，應依兒童及少年福利與權益保障法第112條第1項之規定
    加重其刑。至被告丙○○、丁○○2人於本件案發時均未滿20歲
    ，皆非成年人，有其等戶籍資料查詢結果存卷可參，縱被告
    2人有與12歲以上未滿18歲之少年共同實施犯罪或故意對少
    年犯罪者，亦與兒童及少年福利與權益保障法第112條第1項
    前段規定要件不符，無該條項之適用。
　㈣又刑法第277條第2項前段之傷害致人於死罪，係加重結果犯
    ，其傷害行為為該罪之基本行為，而被害人死亡則屬發生之
    加重結果，二者結合而成為一個單純之傷害致人於死罪；其
    基本行為與所發生之加重結果均係該罪之構成要素，二者間
    並非數罪或裁判上一罪之關係，在法律上自應合一觀察評價
    ，不能予以分割論斷。故若檢察官以刑法第277條第2項前段
    之傷害致人於死罪起訴，法院審理結果認為被告雖有如起訴
    意旨所指之普通傷害犯行，但對於被害人死亡之結果毋須負
    責，自應依法變更起訴法條，改依刑法第277條第1項之普通
    傷害罪論科。不能一方面就其傷害之基本行為部分論以普通
    傷害罪，一方面又對於被害人死亡之加重結果部分諭知無罪
    或不另為無罪之諭知。公訴意旨雖認被告乙○○、丙○○、丁○○
    上開所為，係犯刑法第277條第2項前段之傷害致死罪，然本
    案尚無從認定被告乙○○、丙○○、丁○○之傷害行為與被害人之
    死亡結果間具有相當因果關係，業如前述，依上開說明，自
    無從認定被告乙○○、丙○○、丁○○所為成立傷害致死罪，公訴
    意旨容有誤會，惟因社會基本事實同一，爰依法變更起訴法
    條。
五、撤銷原判決及科刑理由：　　
　㈠原審審理結果，認被告乙○○、丙○○、丁○○共同傷害被害人林○
    光犯行，事證明確，予以論罪科刑，固非無見。惟查：㈠有
    罪判決所認定之事實及說明之理由，均須與卷內之證據資料
    相適合，否則其事實之認定與理由之論敘，或其理由本身之
    論敘，前後不相一致者，均屬判決上證據理由矛盾之違法。
    證人羅○婷並未在三鶯公園全程目擊林○光遭毆打經過，業如
    前述，乃原審於理由欄竟謂「羅○婷案發當時為被害人之女
    友，全程跟隨被害人（林○光），並親自目睹全案發生經過
    」（原判決第4頁倒數第7列至第9列），與卷內之證據資料
    不相適合，容有證據理由矛盾之違誤。㈡有罪之判決書，對
    被告有利證據不採納者，應說明其理由，為刑事訴訟法第31
    0條第2款所明定；故有罪判決書對於被告有利證據如不採納
    ，而未說明理由者，難謂無理由不備之違誤。原判決就證人
    黃樂誼、李○偉、甲○○、江〇菱有利於被告丙○○之證詞何以不
    足採為對其有利之認定，並未敘明理由，容有違誤。㈢被告
    乙○○於本院審理中，已與被害人家屬達成和解，量刑因子已
    有不同，原審未及審酌。
　㈡檢察官循告訴人請求提起上訴略以：依卷內「法務部法醫研
    究所解剖報告書暨鑑定報告書」，死者林○光死因為頭部受
    外力重擊，鑑定報告書並未將此外力重擊限縮於遭扳手攻擊
    ，原審將傷害致死之罪責僅限於證人證述持扳手攻擊死者之
    同案少年陳○安，已誤解鑑定報告書；同案少年陳○安於偵查
    中曾證述，被告乙○○有使用扳手攻擊死者，且證人羅○婷、
    江○菱、林○辰均於偵查中證述乙○○有使用扳手攻擊死者，且
    扳手為乙○○所攜至現場，是乙○○應難脫本件傷害致死之罪責
    。被告丙○○、丁○○均自承有在三鶯公園、系爭森林現場，當
    時林○光在過程中遭受同案少年陳○安及乙○○使用扳手或徒手
    毆打頭部，被告2人均能知悉而不思救治死者，反而出手傷
    害死者，故被告2人出手傷害死者時，應能預見死者將有死
    亡之危險，故被告丙○○、丁○○均仍應負本件傷害致死之罪責
    ；爰附送原書狀，依刑事訴訟法第344條第1項、第3項、第3
    61條提起上訴，請將原判決撤銷，更為適當合法之判決。惟
    查：①上訴意旨所指各情，業經本院論駁如前，並無理由。②
    至檢察官檢送告訴人請求上訴書狀，作為提起上訴理由乙節
    ，然告訴人對於下級法院之判決有不服者，僅得具備理由請
    求檢察官上訴，告訴人本身並非有上訴權之人，其提出之聲
    請上訴狀並非上訴理由狀，第一審檢察官縱引用或檢附告訴
    人之聲請上訴狀，亦不能認檢察官之上訴書狀已敘述上訴之
    理由，併予敘明。據上，檢察官上訴無理由。
  ㈢被告丙○○猶執前詞，否認犯行，提起上訴，然查，被告丙○○
    確有本件傷害犯行，其所辯不足採信，均經本院指駁如前，
    其否認犯行不足採信，其上訴無理由。
　㈣被告乙○○以已與被害人林○光家屬達成和解，原審量刑過重為
    由提起上訴，請求從輕量刑。經查，被告乙○○於本院審理中
    已與被害人家屬達成和解，業據告訴人及告訴代理人於本院
    審理時陳述綦詳，並有原審法院110年度移調字第107號損害
    賠償事件之調解筆錄在卷可憑（本院卷第279頁），
　　，量刑因子已有不同，被告乙○○請求從輕量刑有理由。　
　㈤綜上，被告乙○○請求從輕量刑有理由暨原判決有上揭可議之
    處，應由本院撤銷改判。
　㈥爰以行為人之責任為基礎，審酌被告乙○○、丙○○、丁○○，僅
    因友人陳○安不滿被害人林○光供出其涉另案傷害犯行，竟聯
    手對被害人圍毆，造成被害人受有如事實欄所載之傷害，足
    認其等報復林○光指證而動私刑之行徑，實屬藐視公權力，
    動機惡劣，以及被告乙○○、丁○○坦承犯行，且乙○○已與被害
    人家屬達成和解，丁○○並未與被害人家屬或取得被害人家屬
    諒解，及被告丙○○並未表達悔意亦未與被害人家屬和解之犯
    後態度，暨衡酌被告3 人各自之犯罪分工、涉案情節，及被
    告乙○○自承高職畢業，做物流，月薪2到3萬元，家中有父母
    親及弟妹，未婚；被告丙○○自承國中畢業，做模板，月收入
    1萬多元。家中有父、母、哥哥、姐姐及弟弟，未婚；被告
    丁○○自承高職畢業，做板模，月收入1萬多元，家中有父、
    母及二個妹妹，未婚暨生活狀況等一切情狀，分別量處如主
    文2、3、4所示之刑，並就被告丙○○、丁○○之宣告刑部分，
    諭知易科罰金之折算標準。又被告乙○○未曾因故意犯罪受有
    期徒刑以上刑之宣告，有本院被告前案紀錄表在卷可按，其
    因一時失慮致犯本罪，偶罹刑典，但已於本院審理中與被害
    人之母達成調解，有被害人之母陳報之調解筆錄附卷足憑（
    本院卷第275至276頁），堪認被告乙○○經此偵、審程序及科
    刑教訓後，當知所警惕，信無再犯之虞，是本院認前開對被
    告宣告之刑，以暫不執行為適當，爰依刑法第74條第1項第1
    款規定，併予宣告緩刑3年。復按緩刑宣告，得斟酌情形，
    命犯罪行為人向被害人（家屬）支付相當數額之財產或非財
    產上之損害賠償，刑法第74條第2項第3款定有明文，為確保
    被告乙○○能如期如數履行其與被害人（家屬）成立之調解內
    容，以維護被害人（家屬）之權益，本院斟酌上情，爰併諭
    知被告乙○○應履行如附表所示其與被害人（家屬）成立之調
    解內容。且若被告乙○○違反履行如附表所示其與被害人（家
    屬）成立之調解內容情節重大時，依刑法第75條之1 第1 項
    第4 款之規定，被告所受之宣告，有受撤銷之可能，併此說
    明。
六、沒收：　　
　　至扣案之扳手1 把，查非違禁物，且係少年陳○安用以攻擊
    被害人致死之物，又少年陳○安之傷害致死犯行與本件被告
    乙○○、丙○○、丁○○之犯行並無相當因果關係，爰不於本案予
    以宣告沒收。
據上論斷，應依刑事訴訟法第369條第1項前段、第364條、第299
條第1項前段、第300條，判決如主文。　　
本案經檢察官賴瀅羽提起公訴，檢察官劉建良提起上訴，檢察官
何嘉仁到庭執行職務。
中　　華　　民　　國　　110 　年　　11　　月　　30　　日
                  刑事第二十五庭審判長法  官  邱滋杉
                                      法　官  邱瓊瑩
                                      法　官  陳彥年
以上正本證明與原本無異。
如不服本判決，應於收受送達後20日內向本院提出上訴書狀，其
未敘述上訴之理由者並得於提起上訴後20日內向本院補提理由書
（均須按他造當事人之人數附繕本）「切勿逕送上級法院」。
                                      書記官  蔡慧娟
中　　華　　民　　國　　110 　年　　11　　月　　30　　日
附錄：本案論罪科刑法條全文
中華民國刑法第277條
傷害人之身體或健康者，處5年以下有期徒刑、拘役或50萬元以
下罰金。
犯前項之罪，因而致人於死者，處無期徒刑或7年以上有期徒刑
；致重傷者，處3年以上10年以下有期徒刑。
附表：
調解成立內容（被告乙○○〈即相對人〉與被害人之母人林○湘〈年籍資料詳卷，即聲請人〉於民國110年10月1日調解筆錄【臺灣桃園地方法院110年度移調字第107號損害賠償事件】） 一、相對人乙○○願給付聲請人林○湘新臺幣（下同）1,000,000元。 二、給付方式： 　　㈠應於民國110年11月30日前先給付500,000元，餘500,000元，分25期每期20,000元，自110年12月起至112年12月月止，按月於每月15日前，將20,000元匯入聲請人指定帳戶，如有一期未履行，視為全部到期。 　　㈡相對人願將前開分期款項匯至聲請人指定之帳戶（戶名：林○湘、中華郵政大園郵局，帳號00000000000000號）。